【裁判字號】    98,易,3311
【裁判日期】    981106
【裁判案由】    詐欺
【裁判全文】
臺灣臺中地方法院刑事判決              98年度易字第3311號
公  訴  人  臺灣臺中地方法院檢察署檢察官
被      告  丙○○
上列被告因詐欺案件，經檢察官提起公訴(98年度偵字第20933、
21422號)，被告於準備程序就被訴事實為有罪之陳述，經告以簡
式審判程序之旨，並聽取當事人意見後，合議庭裁定由受命法官
獨任進行簡式審判程序，本院判決如下：
    主    文
丙○○犯幫助詐欺取財罪，累犯，處拘役伍拾日，如易科罰金，
以新臺幣壹仟元折算壹日。
    犯罪事實
一、丙○○曾因違反著作權法案件，經本院判處有期徒刑 6月確
    定，於民國97年10月 1日易科罰金執行完畢。復明知存摺、
    提款卡（含密碼）均攸關個人債信及資金調度，茍交付予無
    相當情誼而不具確實信賴關係之人，足供非法犯罪使用，猶
    基於幫助他人犯罪之不確定故意，於98年6月16日下午4時許
    ，在台中市○○路之「大潤發量販店」前，將其所有之中華
    郵政股份有限公司樹林大同郵局（下稱樹林大同郵局）帳號
    00000000000000、臺灣新光商業銀行南臺中分行（下稱新光
    銀行)帳號0000000000000等帳戶之存摺、金融卡及密碼等資
    料，交付予姓名、年籍不詳自稱「楊經理」之成年男子，提
    供予不詳之詐騙集團成年之成員，作為指定被害人匯款之人
    頭帳戶。旋有該詐欺集團成年之成員，意圖為自己不法之所
    有，分別於98年 6月17日下午6時54分許、夜間9時許，撥打
    電話予乙○○、甲○○，佯稱乙○○、甲○○透過網路購買
    物品後，因作業疏失將導致每月遭扣款，應至提款機前操作
    確認云云，施用詐術致乙○○、甲○○均陷於錯誤，分別於
    同日夜間19時 6分許、21時48分許，依該詐欺集團成員之指
    示操作自動付款設備之提款機，其中乙○○因而轉帳新臺幣
    （下同）13,566元至丙○○所有上開新光銀行帳戶內；甲○○則轉帳29,989元至丙○○所有上開樹村大同郵局帳戶內。
    嗣乙○○、甲○○察覺有異，分別報警處理，始循線查悉上
    情。
二、案經臺中市警察局第二分局、第三分局報告臺灣臺中地方法
    院檢察署檢察官偵查起訴。
    理    由
一、上開犯罪事實，業據被告丙○○於本院坦白認罪（見本院卷
    第23、26頁），核與被害人乙○○、甲○○指證被害情節相
    符（見第二分局警卷第10、11、19、20頁），並有受理報案
    三聯單、反詐騙諮詢專線紀錄表、受理詐騙帳戶通報警示簡
    便格式表、甲○○郵政存簿儲金簿影本、自動櫃員機交易明
    細表、金融機構聯防機制通報單、臺灣新光商銀臺中分行函
    暨申請人基本資料、交易明細、交易清單在卷可稽（見第二
    分局警卷第12至18、21至35頁），足見被告之自白確與犯罪
    事實相符。又刑法上之故意，分為直接故意與間接故意（又
    稱不確定故意），析言之，當行為人對於構成犯罪之事實，
    明知並有意使其發生者，為直接故意；如行為人對於構成犯
    罪之事實，預見其發生而其發生並不違背其本意者，乃屬間
    接故意，此觀刑法第13條之規定甚明。另幫助犯之成立，以
    行為人主觀上認知被幫助者可能正欲從事犯罪或係正在從事
    犯罪，而其行為足以幫助他人實現構成要件者，即具有幫助
    故意，並不以行為人確知被幫助者將犯或係犯何罪名為必要
    。查依現今社會通常之知識、經驗，任何人均可辦理金融帳
    戶使用，如無正當理由，實無借用他人帳戶之存摺、印鑑章
    、提款卡（含密碼）使用之理，而金融帳戶之存摺、提款卡
    亦事關個人財產權益之保障，其專有性甚高，除非本人或與
    本人親密關係者，難認有何理由可自由流通使用該帳戶之存
    摺、提款卡，是一般人均有妥為保管及防止他人任意使用之
    認識，縱有特殊情況，偶需交付他人使用，亦必深入瞭解用
    途及合理性，始予提供，且該等專有物品，如落入不明人士
    手中，而未加以究明正常用途，極易被利用為與財產有關之
    犯罪工具，此為吾人依一般生活認知所易於體察之常識；而
    有犯罪意圖者，非有正當理由，竟徵求他人提供帳戶之存摺
    、印鑑章、提款卡（含密碼），客觀上可預見其目的係供某
    筆資金之存入後再行領出之用，且該筆資金之存入及提領過
    程係有意隱瞞其流程及行為人身分曝光之用意，一般人本於
    通常認知能力均易於瞭解。被告係成年人，具有一定之智識
    及生活經驗，而類如本件之詐騙案件，近年來在社會上層出
    不窮，且廣為各種媒體所披露，則被告縱使不確知其交付存
    摺、提款卡（含密碼）之對象暨其所屬詐騙集團犯罪行為之
    具體內容，惟應可預見該帳戶有遭詐騙集團作為詐取財物工
    具之可能，其仍執意為之，實已具有幫助詐欺取財之不確定
    故意，灼然甚明。是被告幫助詐欺取財之犯罪事證已臻明確
    ，其犯行洵堪認定，應依法論罪科刑。
二、核被告所為，係犯刑法第30條第 1項前段、刑法第339條第1
    項之幫助詐欺取財罪。被告提供其上開帳戶資料供他人使用
    ，而幫助詐欺集團成員詐騙被害人乙○○、甲○○之行為，
    係以單一之幫助詐欺行為，侵害多數被害人之財產法益，為
    想像競合犯，應依刑法第55條之規定從一重處斷。被告曾因
    違反著作權法案件，經本院判處有期徒刑6月確定，於97年1
    0月1日易科罰金執行完畢，有臺灣高等法院被告前案紀錄表
    在卷可參，其於徒刑執行完畢 5年以內，故意再犯本件有期
    徒刑以上之罪，為累犯，應依刑法第47條第 1項之規定加重
    其刑。被告僅係幫助他人實行詐欺取財犯罪，為幫助犯，爰
    依刑法第30條第 2項之規定，按正犯之刑予以減輕，並依法
    先加後減。爰審酌被告有上開犯罪前科之品行、高中肄業之
    智識程度、經濟勉可維持之生活狀況(見第三分局警卷第1頁
    被告警詢筆錄受詢問人資料），其率行提供帳戶之存摺、提
    款卡（含密碼）供他人犯罪使用，造成警察機關追查贓款及
    實際犯罪行為人發生阻礙，對於社會治安具有相當之危害性
    ，及被告犯罪之動機、手段、使被害人受有合計 4萬餘元之
    損失，危害尚非鉅大，且坦承犯行之犯後態度等一切情狀，
    量處如主文所示之刑，併諭知易科罰金之折算標準，以示懲
    儆。
三、據上論斷，應依刑事訴訟法第273條之1第 1項、第299條第1
    項前段，刑法第30條第1項前段、第2項、第339條第1項、第
    55條、第47條第1項、第41條第 1項前段，刑法施行法第1條
    之1，判決如主文。
本案經檢察官丁○○到庭執行職務
中    華    民    國    98    年    11    月    6     日
                  刑事第四庭    法  官  張恩賜
以上正本證明與原本無異。
如不服本判決應於收受判決後10日內向本院提出上訴書狀，並應
敘述具體理由；其未敘述上訴理由者，應於上訴期間屆滿後20日
內向本院補提理由書（均須按他造當事人之人數附繕本）「切勿
逕送上級法院」。
                                書記官  黃舜民
中    華    民    國    98    年    11    月    6     日
附錄吉本案論罪科刑法條
刑法第339條：
意圖為自己或第三人不法之所有，以詐術使人將本人或第三人之
物交付者，處五年以下有期徒刑、拘役或科或併科一千元以下罰
金。
以前項方法得財產上不法之利益或使第三人得之者，亦同。
前二項之未遂犯罰之。


司法院資訊處製作；財團法人民間司法改革基金會備份。
